臺灣高等法院刑事判決
110年度上訴字第787號
上  訴  人  
即  被  告  蔡易達
公設辯護人  王永炫  
上列上訴人因毒品危害防制條例案件，不服臺灣新北地方法院10
9年度訴字第251號，中華民國109年12月14日第一審判決（起訴
案號：臺灣新北地方檢察署108年度偵字第32707號、108年度毒
偵字第5288號），提起上訴，本院判決如下：
    主  文
原判決關於蔡易達罪刑撤銷。
蔡易達轉讓第一級毒品，累犯，處有期徒刑貳年陸月。未扣案之
門號○○○○○○○○○○號行動電話壹支（含該門號SIM 卡壹枚）、犯罪
所得新臺幣肆佰元均沒收，於全部或一部不能沒收或不宜執行沒
收時，追徵其價額。
    犯罪事實
一、蔡易達明知海洛因係毒品危害防制條例第2 條第2 項第1 款
    所列之第一級毒品，不得持有、轉讓，於民國108 年8 月6 
    日8 時45分以其持用之門號0000000000號行動電話接獲溫立
    平語音電話後，即於同日上午10時57分許與溫立平約定在臺
    北市大同區承德路與南京西路之交岔口見面。嗣蔡易達與溫
    力平於同日12時3 分許在前開約定地點見面後，即一同前往
    臺北市○○區○○○路00號「建成停車場」，於同日12時27分許
    ，在上開停車場地下1 樓男廁內，蔡易達本欲以新臺幣（下
    同）1千元販賣0.2公克之海洛因1 包予溫力平，然於溫力平
    表示僅有攜帶4百元，即無營利意圖，而基於轉讓第一級毒
    品海洛因之犯意，交付0.2公克之海洛因1 包與溫力平，僅
    收取4百元。溫力平取得海洛因一小包後，則先取部分海洛
    因施用，見蔡易達有提藥狀態，餘再交予蔡易達施用。（溫
    力平轉讓第一級毒品部分，業經原審另行判處罪刑確定。）
二、案經新北市政府警察局海山分局移請臺灣新北地方檢察署檢
    察官偵查起訴。
    理  由
壹、證據能力
    按被告以外之人於審判外之言詞或書面陳述，除法律有規定
    者外，不得作為證據。惟按被告以外之人，於審判外之陳述
    ，雖不符刑事訴訟法第159 條之1 至第159 條之4 之規定，
    而經當事人於審判程序同意作為證據，法院審酌該言詞陳述
    或書面陳述作成時之情況，認為適當者亦得為證據。又當事
    人、代理人或辯護人於法院調查證據時，知有第159條第1項
    不得為證據之情形，而未於言詞辯論終結前聲明異議者，視
    為有前項之同意。刑事訴訟法第159 條之5 第1 項、第2項
    定有明文。本案所涉被告以外之人於審判外所為之陳述及所
    製作之文書，檢察官、被告蔡易達及辯護人均未於言詞辯論
    終結前聲明異議，爭執其證據能力，且本院審酌結果，認該
    證據資料製作時之情況，尚無違法不當及證明力明顯過低之
    瑕疵，以之作為證據應屬適當，依上開規定，認該等供述證
    據均具證據能力。又卷內之文書證據，亦無刑事訴訟法第15
    9條之4 之顯有不可信之情況與不得作為證據之情形，本院
    審酌上開證據資料製作時之情況，尚無違法不當及證明力明
    顯過低之瑕疵，亦認為以之作為證據應屬適當，是依刑事訴
    訟法第159 條至第159 條之5 規定，所引用之卷證所有證據
    ，如下揭所示均有證據能力，合先敘明。
貳、認定犯罪事實所憑證據及理由
一、上揭事實，業據被告蔡易達坦承不諱，並有被告溫力平持用
    之行動電話LINE個人檔案、對話紀錄、通話記錄等翻拍照片
    、交易約定地點照片及監視器錄影畫面翻拍照片、建成停車
    場及附近道路監視器錄影畫面翻拍照片、被告蔡易達所用機
    車之車輛詳細資料報表（車牌號碼000-000 號普通重型機車
    ，車主為蔡易達）、臺灣新北地方檢察署檢察事務官勘驗筆
    錄暨擷圖附卷可稽，被告自白核與事實相符，應堪採信。
二、綜上，本件事證明確，被告犯行堪認定，應予依法論科。
參、論罪　　
一、被告行為後，毒品危害防制條例第17條第2 項亦於同上日期
    修正公布及施行，修正前該條項規定：「犯第4 條至第8 條
    之罪於偵查及審判中均自白者，減輕其刑。」；修正後之規
    定則為：「犯第4 條至第8 條之罪於偵查及歷次審判中均自
    白者，減輕其刑。」，經比較修正前、後之規定，修正後毒
    品危害防制條例第17條第2 項限縮減刑要件為於偵查及「歷
    次」審判中均自白者方得減輕其刑，並未較有利於被告，依
    刑法第2 條第1 項前段之規定，本案即應適用行為時即修正
    前毒品危害防制條例第17條第2 項之規定減輕其刑。
二、按與被告具有任意共犯或必要共犯（含對向犯罪之共犯）關
    係之人，對被告之案件而言，為被告以外之第三人，固具有
    證人之適格，然毒品危害防制條例第17條第1項規定「犯第4
    條至第8 條、第10條或第11條之罪，供出毒品來源，因而查
    獲其他正犯或共犯者，減輕或免除其刑」，亦即施用、販賣
    或持有毒品之人，如供出毒品之來源，因而查獲其他正犯或
    共犯者，得邀寬典，故此等與被告具有共犯關係之人，與一
    般證人不同，常有為免除或減輕自己之刑罰，或為轉嫁責任
    於他人或嫁禍於被告，致為虛偽陳述之危險，其證明力自較
    一般證人之陳述薄弱，故縱立於證人地位而為陳述，且其陳
    述無瑕疵可指，仍不得作為有罪判決之唯一依據，尚須調查
    其他必要證據以察其是否與事實相符，始稱合法。另販賣毒
    品罪須以營利為目的，即須有營利之意思，方足構成。苟始
    終無營利之意思，縱以原價或低於原價有償讓與他人，即難
    謂為販賣行為，僅得以轉讓罪論處。最高法院107年度台上
    字第3054號判決可資參照。核被告所為，係犯毒品危害防制
    條例第8 條第1 項之轉讓第一級毒品罪。被告持有第一級毒
    品之行為，為其後轉讓行為所吸收，不另論罪。
三、公訴意旨雖以被告於前揭時地係欲販賣第一級毒品海洛因與
    溫力平，因認被告涉犯修正前毒品危害防制條例第4條第1項
    販賣第一級毒品罪嫌。惟查：證人溫力平雖於警詢中稱於起
    訴書所載時地有以1千元價格，向被告購買約0.2公克之海洛
    因，之後我和被告則到停車場廁所的地下室施打海洛因，但
    因帶的錢不夠，就給被告5百元等語（見偵卷第39頁、第45
    頁）。於偵查中則稱：於108年8月6日中午12時23分，在上
    開停車場地下1 樓男廁內被告有拿一包海洛因0.2公克給我
    ，有和我收4百元，剩下6百元先欠，警詢會說5百元，是因
    提藥中。因為被告也在提藥中，我見他難過，就分一半給他
    施用。伊和被告平常確實會互請，但在停車場時有收我錢等
    語（見偵卷第186-187頁）。而證人溫力平於108年8月7日因
    另案毒品案件遭通緝，為警查獲後，即供出毒品來源為被告
    ，有新北市政府警察局海山分局調查筆錄在卷可稽（見偵卷
    第30頁），則證人溫力平就以多少價金為購毒對價，先稱1
    千元，復稱5百元，又再改稱4百元，前後證述不一，則被告
    與證人溫力平於交付收受毒品之時，是否有買賣之合意，尚
    有疑問。且證人溫力平是否係為供出毒品上游獲得減刑，而
    強調被告當日有向其收錢乙事，不無疑問。而被告於偵查中
    稱：伊當日在line與溫力平的對話是我會幫溫力平留海洛因
    ，我們會彼此幫忙，沒有和他收錢，有困難時他也會幫我。
    在承德路與南京西路這次我是無償請他，因為只有一點數量
    等語（見偵卷第172頁）。又於本院審理中稱：當天我純粹
    要請溫力平施用，因我身上沒有其他毒品所以互相請客吸食
    ，4百元是我和溫力平借的等語（見本院卷第118-119頁）。
    參以證人溫力平證述本欲以1千元向被告購買，但之後僅給
    付被告4百元，被告即將0.2公克之海洛因交給溫力平，然被
    告本身因提藥之故，再當場與溫力平平分該包海洛因施用，
    則被告辯稱主觀上當日並無營利之犯意，沒有要以1千元販
    賣海洛因，只是拿一些給溫力平用之辯詞，難認為虛。是本
    件客觀上僅有證人溫力平證述向被告購買海洛因，然就價金
    部分是否與被告已達成合意，被告主觀上是否確有販售毒品
    營利之意圖尚有疑問，本院認本件尚無積極證據可證被告有
    營利之意圖，基於罪疑唯輕之法理，故認被告僅有轉讓第一
    級毒品海洛因之犯意，檢察官起訴被告涉犯販賣第一級毒品
    罪，尚有誤會，起訴法條應予變更。
四、被告曾因：①施用第一、二級毒品案件，經原審法院以102 
    年度審訴字第176 號分別判處有期徒刑10月、7 月，定應執
    行刑為有期徒刑1 年2 月確定；②施用第一、二級毒品案件
    ，經原審法院以103 年度審訴字第1008號分別判處有期徒刑
    10月、7 月，定應執行刑為有期徒刑1 年2 月確定；③施用
    第一、二級毒品案件，經原審法院以103 年度審訴字第1162
    號分別判處有期徒刑11月、8 月，定應執行刑為有期徒刑1 
    年4 月確定，上開②、③所示之罪再經原審法院以103 年度聲
    字第4954號裁定定應執行刑為有期徒刑2 年2 月確定，上開
    各案件接續執行後，於105 年9 月26日假釋出監，106 年8 
    月6 日假釋期滿未經撤銷，視為執行完畢，此有本院被告前
    案紀錄表在卷可考。被告於有期徒刑執行完畢後5 年內，故
    意再犯本案有期徒刑以上之罪，為累犯。另審酌前案雖為施
    用毒品罪，與本案罪質不同，但均為毒品相關犯罪，且本案
    再犯罪質更重之轉讓毒品罪，足見行為人有特別惡性，對於
    刑罰反應力薄弱，爰依刑法第47條第1 項規定加重其刑。又
    被告就轉讓第一級毒品犯行，於偵查及本院審判中均自白犯
    罪，自應依修正前毒品危害防制條例第17條第2 項規定減輕
    其刑。被告同時有加重減輕事由，爰先加後遞減之。
肆、撤銷原判決之理由　
　　原審認被告犯罪事實事證明確，因予論罪科刑，固非無見。
    惟查：本件尚乏證據認被告確有營利意圖而涉犯販賣第一級
    毒品罪行，僅構成轉讓第一級毒品犯行，業如前述，原審不
    查遽論以販賣第一級毒品，尚有未洽，被告上訴主張在原審
    認販賣罪是為獲得減刑，但原審判處15年2月，被告實際上
    只有請溫力平施用0.5公克海洛因，不是賣給他，請求撤銷
    原判決，請求從輕量刑等語。本院經查被告上訴為有理由，
    應由本院就蔡易達罪刑撤銷改判。
伍、量刑及沒收　　
一、爰以行為人之責任為基礎，審酌被告任意轉讓第一級毒品海
    洛因予他人，助長施用毒品惡習，危害他人身心健康，並對
    社會治安造成潛在之危害，顯有不該，惟念犯後坦承犯行，
    轉讓之毒品數量不多，兼衡被告原為看護工作、國中畢業智
    識程度、經濟狀況勉持等一切情狀，量處主文欄第2項所示
    之刑，以資懲儆。
二、被告係使用門號0000000000號行動電話作為聯絡工具與他人
    聯絡，此據其於警詢時供述在卷，該行動電話為供被告犯轉
    讓第一級毒品罪所用之物，雖未經扣案，仍應依毒品危害防
    制條例第19條第1 項、刑法第38條第2 項但書、第4 項之規
    定，不問屬於犯罪行為人與否，宣告沒收，且於全部或一部
    不能沒收或不宜執行沒收時，追徵其價額。本件雖無證據可
    證被告確實有營利之意圖，然於前揭犯罪時地仍有向溫力平
    收取之價金4百元，合於有償轉讓之要件，業如前述。此部
    分轉讓第一級毒品罪所得之財物，雖未經扣案，仍應依刑法
    第38條之1 第1 項前段、第3 項規定宣告沒收，並諭知於全
    部或一部不能沒收或不宜執行沒收時，追徵其價額。
三、至警方於108 年8 月29日下午4時50分許，固曾持原審法院
    核發之搜索票，前往被告位於新北市○○區○○路0 巷00弄0號
    住處執行搜索，並扣得其所有之海洛因2 包（合計驗前淨重
    1.35公克，驗餘淨重1.26公克）、分裝袋3 小包、注射針筒
    30支、海洛因殘渣袋4 包、分裝勺1 支、安非他命殘渣袋1 
    包等物，惟被告否認上開扣案物與上揭犯行相關，且卷內亦
    無證據可證與本件犯行有關，故均不予沒收或沒收銷燬宣告
    ，併予敘明。
據上論斷，應依刑事訴訟法第369條第1項前段、第364條、第299
條第1項前段，判決如主文。
本案經檢察官王涂芝提起公訴，檢察官劉斐玲到庭執行職務。
中　　華　　民　　國　　110 　年　　4 　　月　　28　　日
                  刑事第八庭    審判長法　官  陳世宗
                                      法　官  吳勇毅
                                      法　官  呂寧莉
以上正本證明與原本無異。
如不服本判決，應於收受送達後20日內向本院提出上訴書狀，其
未敘述上訴之理由者並得於提起上訴後20日內向本院補提理由書
（均須按他造當事人之人數附繕本）「切勿逕送上級法院」。
                                      書記官  賴資旻
中　　華　　民　　國　　110 　年　　4 　　月　　29　　日
附錄：本案論罪科刑法條全文
毒品危害防制條例第8條第1項
轉讓第一級毒品者，處1年以上7年以下有期徒刑，得併科新臺幣
1百萬元以下罰金。